【裁判字號】    97,訴,373
【裁判日期】    970430
【裁判案由】    違反毒品危害防制條例
【裁判全文】
臺灣屏東地方法院刑事判決               97年度訴字第373號
公  訴  人  臺灣屏東地方法院檢察署檢察官
被      告  甲○○
上列被告因違反毒品危害防制條例案件，經檢察官提起公訴（97
年度毒偵字第402 號），被告於準備程序中就被訴事實為有罪之
陳述，經本院合議庭裁定改以簡式審判程序審理，判決如下：
    主  文
甲○○施用第一級毒品，累犯，處有期徒刑壹年，扣案之海洛因
壹包（驗後淨重零點零肆柒公克）沒收銷燬之。又施用第二級毒
品，累犯，處有期徒刑捌月。應執行有期徒刑壹年陸月；扣案之
海洛因壹包（驗後淨重零點零肆柒公克）沒收銷燬之。
    事  實
一、甲○○前於民國89年間因施用毒品案件，經本院以89年度毒
    聲字第1070號裁定送觀察、勒戒後，認有繼續施用毒品傾向
    ，再由本院以89年度毒聲字第1337號裁定令入戒治處所施以
    強制戒治，於戒治期間，經評定無繼續戒治之必要，經本院
    以89年度毒聲字第2684號裁定停止戒治，所餘戒治期間並付
    保護管束，而於89年12月8 日經釋放出所，迨於90年5 月31
    日保護管束期滿執行完畢，由臺灣屏東地方法院檢察署檢察
    官於90年6 月6 日以90年度戒毒偵字第179 號為不起訴處分
    確定；又於93年間因施用毒品案件，經本院以94年度訴字第
    135 號判決應執行有期徒刑1 年6 月確定，嗣於96年3 月10
    日因縮短刑期執行完畢出監。
二、詎甲○○仍不知戒除毒癮，竟基於施用第一級毒品海洛因之
    犯意，於96年12月25日17時30分許為警採尿往前回溯96小時
    至72小時內（即查獲前3 至4 日間）之某時，在財團法人長
    庚紀念醫院高雄分院（下稱高雄長庚醫院）病房內，將海洛
    因粉末摻水混合後以針筒注射之方式施用第一級毒品海洛因
    1 次；另基於施用第二級毒品甲基安非他命之犯意，於96年
    12月25日17時30分許為警採尿往前回溯96小時至72小時內（
    即查獲前3 至4 日間）之某日，在上開病房之廁所內，以點
    火燒烤玻璃球之方式施用第二級毒品甲基安非他命1 次。嗣
    於96年12月25日14時40分許，在高雄長庚醫院側門為警查獲
    ，並扣得其所有之海洛因1 包（驗前淨重0.057 公克，驗後
    淨重0.047 公克）。
三、案經高雄縣政府警察局鳳山分局報告臺灣高雄地方法院檢察
    署呈請臺灣高等法院高雄分院檢察署檢察長核轉臺灣屏東地
    方法院檢察署檢察官偵查起訴。
    理  由
一、本案被告甲○○所犯為死刑、無刑徒刑或最輕本刑為3 年以
    上有期徒刑以外之罪，其於準備程序中就被訴事實為有罪之
    陳述，經法官告知簡式審判程序之旨，並聽取公訴人之意見
    後，依刑事訴訟法第273 條之1 第1 項規定，裁定由受命法
    官獨任進行簡式審判程序，合先敘明。
二、上開事實，業據被告甲○○於本院審理時坦承不諱，且被告
    為警查獲時採尿送驗結果，呈嗎啡（即海洛因水解後之反應
    ）之陽性反應，有臺灣檢驗科技股份有限公司97年1 月21日
    KＺ000000000000號濫用藥物尿液檢驗報告1 紙在卷可證。又
    扣案之白色粉末1 包（驗前淨重0.057 公克，驗後淨重
    0.047 公克），經送高雄市立凱旋醫院檢驗結果含海洛因成
    分，有該院97年1 月14日濫用藥物成品檢驗鑑定書1 紙在卷
    可按。上述鑑驗結果，均係檢驗機關本於專業知識及以精密
    儀器或科學檢驗方法所得之結論，自可憑信，足見被告自白
    與事實相符，堪以採信。
三、至被告為警查獲時採尿送驗結果呈甲基安非他命陰性反應，
    雖有上開濫用藥物尿液檢驗報告1 份在卷可稽，然依濫用藥
    物尿液檢驗作業準則第18條至第20條規定，尿液初步檢驗結
    果在閾值以上或有疑義之尿液檢體，應再以氣相層析質譜分
    析方法進行確認檢驗。而毒品甲基安非他命陽性反應之判定
    標準，即閾值須為甲基安非他命濃度大於等於500ng/ml，且
    安非他命濃度大於等於200ng/ml，倘未達上述標準，則應判
    定為陰性，惟司法案件之濫用藥物尿液，必要時得採用最低
    可定量濃度（即儀器可確認檢測物並定量檢測物之最低濃度
    ）為閾值，不受上述規定限制。故可知尿液檢驗報告所載陰
    性或陽性之判定，尚受檢驗機關所設定閾值標準之影響。查
    被告於院審理中自白其確有施用甲基安非他命之事實，且依
    上開檢驗報告所示，被告之尿液中所含甲基安非他命濃度達
    1495ng/ml ，遠高於甲基安非他命最低可定量濃度即80ng/m
    l 之標準，自可認其尿液中確有甲基安非他命成分存在，此
    與偽陽性或偽陰性無關。況人體經施用甲基安非他命後，其
    於尿液中排出之最長時限，受施用劑量、施用方式、個人體
    質及其代謝情況等因素影響，因個案而異，而有濃度高低之
    差異，且一般可檢出之最長時限為服用後1 至5 天等情，有
    法務部法醫研究所93年7 月21日法醫毒字第0930002471號函
    、行政院衛生署管制藥品管理局93年7 月22日管檢字第0930
    006615號各1 紙在卷可參。是以，被告尿液中既含有甲基安
    非他命之成分，僅其濃度低於臺灣檢驗科技股份有限公司認
    定陽性反應之標準閾值而已，尚不足影響被告自白之可信性
    ，自亦不能據此即否定被告確有施用第二級毒品甲基安非他
    命之事實。
四、按毒品危害防制條例於92年7 月9 日修正公布，其中第20條
    、第23條將施用毒品之刑事處遇程序，區分為「初犯」、「
    5 年內再犯」、「5 年後再犯」，而依立法理由觀之，僅限
    於「初犯」、「5 年後再犯」，始應先經觀察、勒戒或強制
    戒治程序，倘被告於5 年內已再犯，經依法追訴處罰，縱其
    第三次（或第三次以上）再度施用毒品之時間，在初犯經觀
    察、勒戒或強制戒治執行完畢釋放5 年以後，已不合於「5
    年後再犯」之規定，且因已於「5 年內再犯」，顯見其再犯
    率甚高，原實施觀察、勒戒或強制戒治，已無法收其實效，
    即應依該條例第10條規定處罰，最高法院95年5 月9 日95年
    度第7 次刑事庭會議決議可資參照。查被告前於89年間因施
    用毒品案件，經本院以89年度毒聲字第1070號裁定送觀察、
    勒戒後，認有繼續施用毒品傾向，再由本院以89年度毒聲字
    第1337號裁定令入戒治處所施以強制戒治，於戒治期間，經
    評定無繼續戒治之必要，經本院以89年度毒聲字第2684號裁
    定停止戒治，所餘戒治期間並付保護管束，而於89年12月8
    日經釋放出所，迨於90年5 月31日保護管束期滿執行完畢，
    由臺灣屏東地方法院檢察署檢察官於90年6 月6 日以90年度
    戒毒偵字第179 號為不起訴處分確定；又於93年間因施用毒
    品案件，經本院以94年度訴字第135 號判決應執行有期徒刑
    1 年6 月確定，嗣於96年3 月10日因縮短刑期執行完畢出監
    ，此有臺灣屏東地方法院檢察署刑案資料查註紀錄表、全國
    施用毒品案件紀錄表及臺灣高等法院被告前案紀錄表各1 份
    在卷可參。是被告於觀察、勒戒及強制戒治執行完畢釋放後
    ，5 年內已再犯施用毒品案件，經本院判處罪刑確定，則其
    再犯本件施用毒品案件，即非屬該條例第20條第3 項所稱「
    5 年後再犯」之情形，檢察官自應依法追訴。從而，本件事
    證明確，被告犯行應堪認定。
五、查海洛因及甲基安非他命分屬毒品危害防制條例第2 條第2
    項第1 款、第2 款所稱之第一級、第二級毒品，均不得持有
    、施用，被告甲○○竟持以施用，核其所為，係犯同條例第
    10條第1 項之施用第一級毒品罪及同條第2 項之施用第二級
    毒品罪。其施用前持有海洛因及甲基安非他命之低度行為，
    應為施用之高度行為所吸收，均不另論罪。又被告曾於93年
    間因施用毒品案件，經本院以94年度訴字第135 號判決應執
    行有期徒刑1 年6 月確定，嗣於96年3 月10日因縮短刑期執
    行完畢出監，此有臺灣高等法院被告前案紀錄表各1 份在卷
    可參，其受有期徒刑執行完畢，於5 年以內故意再犯最重本
    刑為有期徒刑以上之上開2 罪，為累犯，均應依刑法第47條
    第1 項之規定，加重其刑。其所犯上述2 罪，犯意各別，行
    為互異，應予分別論罪，合併處罰。爰審酌被告素行非佳，
    經觀察勒戒及強制戒治後，仍未能戒除毒癮，顯見其無戒毒
    悔改之意，惟念其施用毒品各僅1 次，犯罪後坦認犯行，態
    度尚稱良好等一切情狀，分別量處如主文所示之刑，並定其
    應執行之刑。扣案之海洛因1 包（驗後淨重0.047 公克，包
    裝因沾有海洛因成分，無從析離），為第一級毒品，已如前
    述，應依毒品危害防制條例第18條第1 項前段規定沒收銷燬
    之。
據上論斷，應依刑事訴訟法第273 條之1 第1 項、第299 條第1
項前段，毒品危害防制條例第10條第1 項、第2 項、第18條第1
項前段，刑法第11條、第47條第1 項、第51條第5 款，判決如主
文。
本案經檢察官顏珮珊到庭執行職務
中    華    民    國    97    年    4     月    30    日
                  刑事第二庭    法  官  陳海寧
以上正本證明與原本無異。
如不服本判決應於收受本判決送達後10日內向本院提出上訴書狀
，其未敘述上訴理由者，並得於提起上訴後10日內向本院補提理
由書狀（均須按他造當事人之人數附繕本）「切勿逕送上級法院
」
中    華    民    國    97    年    5     月    1     日
                                書記官  馮得弟
附錄本案論罪科刑法條
毒品危害防制條例第10條
施用第一級毒品者，處 6 月以上 5 年以下有期徒刑。
施用第二級毒品者，處 3 年以下有期徒刑。


司法院資訊處製作；財團法人民間司法改革基金會備份。
